臺灣高等法院刑事判決
109年度上易字第276號
上  訴  人  臺灣新北地方檢察署檢察官                  
上  訴  人  
即  被  告  陳皓翔


上列上訴人等因被告侵占案件，不服臺灣新北地方法院108年度
審易字第2299號，中華民國108年11月26日第一審判決（起訴案
號：臺灣新北地方檢察署107年度偵字第24681、29397號；移送
併辦案號：臺灣新北地方檢察署108年度偵續字第344號），提起
上訴，本院判決如下：
    主  文
原判決撤銷。
陳皓翔犯業務侵占罪，處有期徒刑壹年。未扣案之犯罪所得新臺
幣伍佰玖拾伍萬貳仟元沒收，於全部或一部不能沒收或不宜執行
沒收時，追徵其價額。
    事  實
一、緣陳皓翔自民國105年9月1日起至107年6月30日止，在黃耀
    進所經營位在新北市○○區○○路0段000號1樓之「三峽花市」
    擔任櫃臺收銀人員，負責收取銷貨款項，為從事業務之人。
    竟基於意圖為自己不法所有之業務上反覆侵占之犯意，利用
    在該店內收取銷貨款項之機會，於前述任職期間，多次取出
    其職務上所保管放置當日銷貨款項之隨身包內現金並挪為己
    用，合計侵占款項約新臺幣（下同）600萬元。嗣於107年6
    月30日因黃耀進發覺有異，調閱店內監視錄影畫面，而發覺
    上情，陳皓翔見黃耀進尚未提出刑事告訴，而在犯罪偵查機
    關尚未發覺其犯罪前，於107年7月26日上午9時45分許，由
    辯護人陪同前往臺灣新北地方檢察署供出上情，並接受裁判
    。
二、案經陳皓翔向臺灣新北地方檢察署自首，暨黃耀進訴由臺灣
     新北地方檢察署檢察官偵查起訴。
    理  由
壹、證據能力部分：
    被告以外之人於審判外之言詞或書面陳述，除法律有規定者
    外，不得作為證據，刑事訴訟法第159 條第1 項固定有明文
    。惟被告以外之人於審判外之陳述，雖不符同法第159 條之
    1 至第159 條之4 之規定，而經當事人於審判程序同意作為
    證據，法院審酌該言詞陳述或書面陳述作成時之情況，認為
    適當者，亦得為證據；當事人、代理人或辯護人於法院調查
    證據時，知有第159 條第1 項不得為證據之情形，而未於言
    詞辯論終結前聲明異議者，視為有前項之同意。同法第159
    條之5 亦有明文規定。查本判決以下所引用證據，檢察官於
    本院審理時表示同意作為本案證據（本院卷第59至61頁），
    而被告迄至本院言詞辯論終結前，亦未就證據能力聲明異議
    （本院卷第29、59至63頁），且無證據證明係公務員違背法
    定程序所取得，亦無顯有不可信之情況，並經本院於審理期
    日為合法調查，自均得作為本判決之證據。
貳、認定犯罪事實所憑之證據及理由：
一、訊據被告於原審就上開犯行業已坦承不諱（原審審易卷第72
    、78、80頁），並經告訴人黃耀進指述明確（偵字第24681
    號卷第49至50、150頁），且有「三峽花市」櫃臺監視錄影
    畫面翻拍照片、被告與告訴人對話錄音譯文、手機通訊軟體
    對話內容翻拍照片等件足憑（偵字第24681號卷第69至71、8
    3至89頁）。佐以告訴人發覺被告上開侵占犯行後，被告即
    前往臺灣桃園地方法院所屬民間公證人徐慧敏事務所與告訴
    人洽談和解事宜，公證人就其見聞記載：乙方（按指被告）
    於公證人面前承認利用職務之便竊取甲方（按指告訴人）財
    物，侵害甲方財產權等語；且在公證人面前，被告與告訴人
    簽署和解協議書，載明：「乙方承認每月侵占之金錢約在30
    萬元上下，任職期間侵占金額逾600萬元」等語（偵字第246
    81號卷第73、77頁）；且對照被告在中華郵政股份有限公司
    開設之帳號00000000000000號帳戶，自105年11月14日、12
    月2日、12月27日，各有4萬元、5萬元、10萬元之現金存入
    ；而於106年5月8日有20萬元現金存入，107年3月19日有25
    萬元現金存入，107年6月8日復有30萬元現金存入，此有該
    帳戶歷史交易明細附卷可稽（偵字第24681號卷第165至171
    頁），以被告所陳其任職期間，告訴人是於每月5日發3萬元
    薪水之狀況（偵字第24681號卷第198頁），上開款項存入之
    時間點與數額，顯非合理，足徵被告於偵訊時供述：「我拿
    的金額不一定，集成一個整數再存入」等語為可信（偵字第
    24681號卷第198頁）。因認被告上開認罪自白，核與事實相
    符，堪予採憑。
二、雖被告於偵訊時辯稱，107年6月8日現金存入之30萬元是向
    合作金庫銀行增貸而得之款項云云，然被告迄至108年6月17
    日前，均未曾與該銀行有授信往來紀錄，此有該行108年6月
    19日函文在卷可憑（偵字第24681號卷第205頁），顯見被告
    上開所辯無非臨訟飾卸之詞，不足採信。至被告於偵訊時又
    辯稱，侵占的金額應該沒有那麼多云云，然觀之被告與告訴
    人在民間公證人面前所做成之上開和解協議書內容，被告已
    承認侵占金額逾600萬元，而約定願意賠償告訴人510萬元（
    偵字第24681號卷第77頁），佐以被告與告訴人之錄音譯文
    內容顯示，告訴人向被告稱：「你後來真的一天拿4、5萬元
    ，很多次耶」，被告係答稱：「我知道，但我沒有『每天』拿
    4、5萬元」等語以觀（偵字第24681號卷第83頁），可見告
    訴人所指被告侵占金額乃信而有徵。況由告訴人提出之中華
    郵政股份有限公司帳戶存摺（偵字第24681號卷第91至121頁
    ），亦可見告訴人於104年9月至105年6月，合計存入現金為
    735萬元，然105年9月至106年6月，存入現金分別約414萬元
    ，而106年9月至107年6月，存入現金更僅有108萬元，而由
    告訴人開設於新北市三峽區農會帳戶存摺所示存款餘額大致
    穩定之情（偵字第24681號卷第123至137頁），已可見告訴
    人之經營並無特殊之狀況，然上開中華郵政股份有限公司帳
    戶同時期之款項收入，竟有明顯下滑之差異，益徵被告所辯
    不足採信，應以其前開認罪自白較為可採。
三、綜上，被告上開業務侵占犯行，事證已臻明確，堪予認定，
    應依法論科。
參、論罪：
一、查被告受僱於黃耀進經營之「三峽花市」負責櫃臺收銀工作
    ，為從事業務之人。是核被告所為，係犯刑法第336條第2 
    項之業務侵占罪。被告自105年9月1日起至107年6月30日期
    間，多次自其所保管之現金中挪用款項，乃於密切接近之時
    、地實行，而侵害同一法益，各行為之獨立性極為薄弱，依
    一般社會健全觀念，在時間差距上，難以強行分開，在刑法
    評價上，以視為數個舉動之接續實行，合為包括之一行為予
    以評價，較為合理，應論以接續犯一罪。公訴意旨認就被告
    各次將款項侵占入己之犯行應予分論併罰，尚有誤會。至檢
    察官併辦意旨所敘犯罪事實（原審卷第45頁），與本案起訴
    犯罪事實相同，二者為實質上一罪關係，為本案起訴效力所
    及，本院自得加以審理，併此敘明。
二、又被告於107年7月26日上午9時45分許，在有偵查犯罪職權
    之機關及公務員知悉犯罪前，由辯護人陪同前往臺灣新北地
    方檢察署自首供認本案業務侵占犯行，並接受後續之調查、
    偵查及審判程序，有該署點名單、詢問筆錄在卷足憑（偵字
    第24681號卷第5、7頁）。雖告訴人亦對被告提出業務侵占
    之刑事告訴（偵字第24681號卷第63至67頁），然向臺灣新
    北地方檢察署提出告訴狀時間係於107年8月間，即被告自首
    後始行為之，足認被告在犯罪未發覺前自首而接受裁判；至
    告訴人主張被告係經監視錄影畫面拍攝到被告於107年6月26
    日至同年月28日拿取款項挪為己用之情，東窗事發，於107
    年7月1日當場給付48,000元與告訴人和解後，其餘分期款項
    分文未付，自知難逃刑責始前往自首部分，乃被告自首之動
    機問題，此並不影響被告向臺灣新北地方檢察署供承本案犯
    行時，有偵查犯罪職權之機關或公務員均尚未發覺其犯罪，
    是被告仍符合自首規定，應依刑法第62條前段之規定，減輕
    其刑。
肆、原判決撤銷之理由：　　
一、原審以被告犯罪事證明確而予論罪科刑，固非無見。惟：本
    案被告於上開期間，多次以拿取現金挪為己用之方式，將約
    600萬元款項侵占入己，已如前述；然被告與告訴人簽署和
    解協議書後，僅償還告訴人48,000元，其餘款項分毫未付，
    原判決既認定被告侵占款項合計達600萬元（原判決事實欄
    倒數第6行以下），於量刑時未審究告訴人財產損害程度與
    上述和解履行狀況，自有未妥；又原審僅以被告與告訴人簽
    署之和解協議書業經公證，告訴人可持憑對被告聲請強制執
    行，而未考量該等犯罪所得並未實際合法發還告訴人，即認
    無庸對被告尚未償還之犯罪所得宣告沒收，亦有未合。被告
    上訴意旨以其尚需負擔祖父之醫療照護費用，主張原判決量
    刑過重，請求予以得易科罰金之刑云云，固非有據。原判決
    既有上開可議之處，為檢察官上訴意旨指摘所及，自應由本
    院予以撤銷改判。
二、爰審酌被告受僱於告訴人擔任櫃臺收銀工作，竟未能忠實履
    行其職務，為一己貪念，將高達約600萬元之款項予以侵占
    入己，造成告訴人受有非輕之財產上損害等犯罪動機、目的
    、手段、所生危害程度，並考量被告雖與告訴人簽署和解協
    議書並經公證，然僅賠償告訴人48,000元，其餘各期約定應
    給付之款項分文未付，此據告訴人陳述明確（偵字第24681
    號卷第200頁，本院卷第61頁）之犯後態度，暨審酌被告之
    智識程度，未婚、與祖父同住等家庭生活經濟情況等一切情
    狀，予以量處有期徒刑1年。
伍、沒收：
    按刑法第38條之1 第1 項前段、第3 項規定，犯罪所得，屬
    於犯罪行為人者，沒收之；前二項之沒收，於全部或一部不
    能沒收或不宜執行沒收時，追徵其價額。查被告因本案業務
    侵占犯行獲有犯罪所得600萬元，業經認定如前，除被告已
    償還之48,000元，屬已實際合法發還被害人部分，依刑法第
    38條之1第5項之規定，不予宣告沒收外，其餘犯罪所得5,95
    2,000元，應依刑法第38條之1第1項前段、第3項之規定宣告
    沒收，於全部或一部不能沒收或不宜執行沒收時，追徵其價
    額。
陸、被告經合法通知，無正當之理由不到庭，得不待其陳述，逕
    行判決。
據上論斷，應依刑事訴訟法第369條第1項前段、第364條、第299
條第1項前段、第371條，判決如主文。
本案經檢察官何克凡提起公訴，檢察官陳炎辰、被告均上訴，經
檢察官洪威華到庭執行職務。
中　　華　　民　　國　　109 　年　　3 　　月　　31　　日
                  刑事第二十二庭審判長法　官  洪于智
                                      法　官  陳銘壎
                                      法　官  汪怡君
以上正本證明與原本無異。
不得上訴。
                                      書記官  賴怡孜
中　　華　　民　　國　　109 　年　　3 　　月　　31　　日
附錄：本案論罪科刑法條全文
中華民國刑法第336條
對於公務上或因公益所持有之物，犯前條第 1 項之罪者，處 1
年以上 7 年以下有期徒刑，得併科 15 萬元以下罰金。
對於業務上所持有之物，犯前條第 1 項之罪者，處 6 月以上 5
年以下有期徒刑，得併科 9 萬元以下罰金。
前二項之未遂犯罰之。